【裁判字號】    97,裁,3579
【裁判日期】    970710
【裁判案由】    更正土地登記
【裁判全文】
最  高  行  政  法  院  裁  定
                                      97年度裁字第3579號
抗  告  人  甲○○
上列抗告人因與相對人高雄縣旗山地政事務所等間更正土地登記
事件，對於中華民國96年8月24日高雄高等行政法院96年度再字
第21號裁定，提起抗告，本院裁定如下︰
    主  文
抗告駁回。
抗告訴訟費用由抗告人負擔。
    理  由
一、按抗告法院認抗告為不合法或無理由者，應為駁回抗告之裁
    定。
二、本件原裁定以：(一)原審94年度訴字第734號裁定，係於95年2
    月16日言詞辯論終結，同年月27日裁定，本院95年度裁字第
    2697號裁定，則係於95年11月30日裁定，然抗告人所提之登
    記申請書，係於95年12月6日始向相對人高雄縣旗山地政事
    務所（下稱旗山地政事務所）提出，另相對人旗山地政事務
    所96年3月8日旗地一字第0960001567號函、96年4月3日旗地
    一字第0960002213、0960002214號函、96年4月19日旗地一
    字第0960002757號函、96年4月23日旗地一字第0960002894
    號函、96年6月8日旗地一字第0960004060號函及前開各函所
    檢附之文件，均係在原確定裁定作成後始存在之文件，揆諸
    行政訴訟法第273條第1項第13款之規定，並無所謂該證物在
    前訴訟程序時業已存在，而為當事人所不知或不能使用，今
    始知悉或得予利用者可言。(二)臺灣省土地關係人繳驗憑證申
    請書、高雄縣共有人名簿、土地登記簿及相對人旗山地政事
    務所95年4月12日旗地一字第0950002351、0950002352號函
    等證物，抗告人於原審94年度訴字第734號裁定及本院95年
    度裁字第2697號裁定時，即已提出，上開證物自非屬行政訴
    訟法第273條第1項第13款所謂當事人發見未經斟酌之證物。
    又相對人旗山地政事務所94年3月18日旗地一字第094000188
    1號函、94年4月26日旗地一字第0940002902號函、高雄縣甲
    仙鄉公所94年3月21日秘字0940001741號函及前開各函所檢
    附之文件，均有以副本送達抗告人或其訴訟代理人，是就上
    開函文，抗告人在前訴訟程序即已知悉，並能予以利用，然
    其卻未提出使用，故抗告人上開援為再審之證物，非抗告人
    在前訴訟程序所不知或不能使用，核與行政訴訟法第273條
    第1項第13款規定之再審要件尚不相符。(三)相對人旗山地政
    事務所92年8月繪製之高雄縣甲仙鄉○○○○段地籍圖，雖
    係抗告人於本件聲請再審時所提出之新證物，惟查，原確定
    裁定（本院95年度裁定2697號）係以抗告人未於法定期間提
    起訴願，並以其於系爭總登記結果未經撤銷變更前，未經依
    法申請並經相對人旗山地政事務所核駁，即逕行提起訴願及
    行政訴訟，請求判決命相對人旗山地政事務所應回復系爭土
    地登記為34年6月23日之登記原狀，原審前裁定（94年度訴
    字第734號裁定）認其與行政訴訟法第5條規定提起課予義務
    訴訟之要件不合而駁回其訴訟，依法洵無不合為由，駁回抗
    告人之抗告，故原確定裁定駁回抗告人抗告之理由，並未涉
    及35年6月13、14日系爭東大邱園段508、509地號土地範圍
    部分之認定，而抗告人依據行政訴訟法第273條第1項第13款
    規定之再審事由聲請再審，主張發見未經斟酌或得使用之上
    開證物，乃為用以證明「35年6月13、14日申請土地總登記
    時系爭土地之面積應為其以虛線標示之範圍」，縱該證據確
    能證明抗告人主張之事實為真，然此事實並不能推翻原確定
    裁定駁回抗告人抗告之認定。則該證物縱予以斟酌，抗告人
    亦無法受較有利益之裁判，則依首揭說明，抗告人聲請本件
    再審，即與行政訴訟法第273條第1項第13款之規定不合。(四)
    原確定裁定係以抗告人起訴請求判決命相對人旗山地政事務
    所應回復系爭土地登記為34年6月23日之登記原狀，與行政
    訴訟法第5條規定提起課予義務訴訟之要件不合等為由，駁
    回抗告人之抗告，已如前述，而抗告人嗣後縱已補辦申請，
    亦屬相對人旗山地政事務所就該申請案為准駁之行政處分後
    ，抗告人是否得就該處分另行救濟之問題，尚不能因此即謂
    抗告人已補正本件之程序，而認定本件訴訟為合法。故縱使
    原審就抗告人主張之相對人旗山地政事務所95年4月12日旗
    地一字第0950002351、0950002352號函等書證之內容均予以
    斟酌，亦不足以影響於原裁定之結果，揆諸行政訴訟法第27
    3條第1項第14款規定及說明，核與該條款規定再審要件不符
    等由，駁回抗告人再審之聲請。抗告人不服原裁定，提起抗
    告，略謂：請准將原審96年度再字第10號、96年度再字第11
    號及96年度再字第21號再審案合併判決，並請為有利於抗告
    人之裁判云云，並未指摘原裁定有如何違誤之情形，其抗告
    難認有理由，應予駁回。
三、據上論結，本件抗告為無理由。依行政訴訟法第104條、民
    事訴訟法第95條、第78條，裁定如主文。
中    華    民    國    97    年    7     月    10    日
                    最高行政法院第六庭
                        審判長法官  吳  明  鴻
                              法官  王  德  麟
                              法官  林  茂  權
                              法官  侯  東  昇
                              法官  林  樹  埔
以  上  正  本  證  明  與  原  本  無  異
中    華    民    國    97    年    7     月    10    日
                              書記官  郭  育  玎


司法院資訊處製作；財團法人民間司法改革基金會備份。
